最　高　行　政　法　院　裁　定
　　　　　　　　　　　　　　　　　　 96年度裁字第00600號
上　訴　人　甲○○
被 上訴 人　臺北縣政府稅捐稽徵處
代　表　人　乙○○
上列當事人間因契稅事件，上訴人對於中華民國94年12月7日臺
北高等行政法院94年度簡字第293號判決，提起上訴，本院裁定
如下：
　　主  文
上訴駁回。
上訴審訴訟費用由上訴人負擔。
　　理  由
一、按「對於適用簡易程序之裁判提起上訴或抗告，須經最高行
    政法院許可，且該許可以訴訟事件所涉及之法律見解具有原
    則性為限。」行政訴訟法第235條定有明文。所謂訴訟事件
    涉及之法律見解具有原則性，係指該事件所涉及之法律問題
    意義重大，而有加以闡釋之必要情形而言，如對於行政命令
    是否牴觸法律所為之判斷，或就同類事件所表示之法律見解
    與其他高等行政法院或本院所表示之見解互相牴觸，有由本
    院統一法律上見解或確認其見解之必要情形屬之。
二、本件上訴意旨略以：(一)上訴人之母黃蕭金蓮，為坐落板橋市
    江子翠三崁小段127之4地號土地及地上物之所有權人，於民
    國（下同）82年10月21日提供給訴外人李樹枝合建房屋，訂
    有合作建築契約書。雙方於85年3月28日協議，李樹枝之合
    建契約由國廷建設股份有限公司（下稱國廷建設公司）繼受
    。(二)依合建契約書及87年7月2日補貼10坪同意書，黃蕭金蓮
    應分得建物面積為222.78坪，已分得208.63坪，尚不足14.1
    5坪，建方不但未將14.15坪建物分給黃蕭金蓮，反而拿一張
    自製之文化路地主立體四六對分找補表，向黃蕭金蓮之丈夫
    黃進發說：「你應補貼我4,584,224元，我才要交屋給你，
    否則別想交屋」等語。建方並自行作主，於89年5月5日將已
    分給黃蕭金蓮而登記為上訴人甲○○名字（黃蕭金蓮之女）
    之系爭房屋即文化路2段483號8樓，以買賣為由，過戶回去
    給建方所指定之李明昌。此並非真正的買賣關係，而只是建
    方回收該戶房屋之方式。而已分給黃蕭金蓮之上開系爭房屋
    ，又過戶給李明昌，此有板橋地政事務所之異動索引表可以
    為證。原審判決對此索引表視而未見，仍採信被上訴人空言
    主張，認已過戶給上訴人名下所有。原審判決認定事實與卷
    內證物不相符合，判決不備理由。(三)上訴人已過戶取得之房
    屋，已被建商過戶回去，因而上訴人自始未取得系爭房屋，
    原審判決竟援引已刪除之民法第407條，認為上訴人受贈系
    爭房屋，取得所有權登記，其認定事實與適用法規同屬錯誤
    ，判決違背法令。此外，原審法院未傳上訴人到庭查明事實
    真相，未經言詞辯論，所為判決完全背於事實，調查證據既
    有疏漏，認事用法顯有錯誤，判決不備理由。為此請求廢棄
    原判決，發回原審法院等語。
三、本院查：（一）按行為時契稅條例第2條第1項之前段規定：
    「不動產之買賣、．．．贈與、．．．而取得所有權者，均
    應購用公定契紙，申報繳納契稅。」同條例第3條第4項規定
    ：「贈與契稅為其契價7.5%。」、第7條規定：「贈與契稅
    ，應由受贈人估價立契，申報契稅。」次按88年7月17日契
    稅條例修正後第12條第2項之規定：「建築物於建造完成前
    ，因買賣、交換、贈與，以承受人為建造執照原始起造人或
    中途變更起造人名義，並取得使用執照者，應由使用執照所
    載起造人申報納稅。」及88年7月17日契稅條例修正後第3條
    第4項規定：「贈與契稅為其契價6%。」第24條規定：「納
    稅義務人不依規定期限申報者，每逾3日，加徵應納稅額1%
    之怠報金，但最高以應納稅額為限。」次按財政部90年5月2
    日台財稅第0900451795號函釋：「建築物於建造完成前，因
    買賣、交換、贈與，以承受人為建造執照原始起造人或中途
    變更起造人名義並取得使用執照者，其使用執照核發日雖在
    88年7月17日契稅條例修正公布生效日以後，但建造執照核
    發日或中途變更起造人名義，在88年7月16日以前，應適用
    修正前契稅條例及當時本部相關函釋規定辦理；惟如依修正
    法令整體衡酌結果，對其有利，應適用修正後之規定。又88
    年7月17日契稅條例修正前，關於建築物於建造完成前，因
    買賣、交換、贈與，應繳納契稅者，因當時實務上係由稽徵
    機關依主管建築機關通報資料查明核課，故尚無遲延申報應
    否依契稅條例第24條規定加徵怠報金之問題．．．。」上開
    函釋，係財政部基於職權所為釋示，未逾越法律規定，自可
    適用。（二）本件上訴人之母親黃蕭金蓮於82年10月21日以
    其坐落板橋市江子翠三坎小段127之4地號土地,提供給訴外
    人李樹枝合建房屋，嗣雙方協議李樹枝之合建契約由國廷建
    設公司繼受該合作建築契約，共同合建板橋市○○路○段489
    號等房屋，此有合作建築契約及協議書附原處分卷第249-25
    7頁可稽，雙方約定依黃蕭金蓮所提供之土地面積119平方公
    尺，設計地上22層及地下3層之建築物，建築物本身應留設
    之公共設施外，其餘依建築物立體分配黃蕭金蓮分得60%，
    國廷建設公司分得40%，分配位置俟建築物設計完成提出建
    築執照核准前，雙方另行協商之。系爭建物板橋市○○路○
    段483號8樓遂於87年7月間中途變更起造人為上訴人，並申
    報贈與契稅計20,144元，最終並以上訴人名義為使用執照之
    起造人，持憑辦理建物所有權登記，有使用執照申請書、使
    用執照副本通知書、房屋稅籍記錄表、臺北縣板橋地政事務
    所不動產異動索引表等附原處分卷可稽，堪認真實，因本件
    使用執照係在88年7月17日契稅條例修正公布生效以後之88
    年10月20日核發（見原處分卷第185頁），期間曾於87年7月
    間中途變更起造人名義，如依修正前契稅條例應按贈與契稅
    稅率7.5%核課，若按修正後契稅條例規定贈與契稅稅率雖為
    6%，但須加徵怠報金，每逾3日加徵應納稅額1%，本件上訴
    人未依規定期限申報已達應加徵怠報金之最高限額，經被上
    訴人整體衡酌結果，以適用修正前契稅條例對上訴人較有利
    ，乃依其取得之房屋現值1,545,800元乘以稅率7.5%核課，
    扣除中途變更起造人名義已納契稅稅額20,144元後，核定應
    補徵契稅差額95,791元，其認事用法，揆諸前揭規定及說明
    ，俱無違誤，訴願決定，予以維持，亦無不合，原審判決駁
    回上訴人在原審之訴，並對於上訴人在原審之主張已詳予論
    述不採之理由，原判決並無不適用法規或適用不當等違背法
    令情事，上訴人前揭所指各節，無非係憑其個人主觀見解，
    而就原審取捨證據、認定事實之職權行使，指摘其為不當，
    核無所涉及之法律見解，具有原則上之重要情事，本件上訴
    ，未合首揭規定，不應許可，其上訴難謂合法，應予駁回。
四、依行政訴訟法第249條第1項前段、第104條、民事訴訟法第
    95條、第78條，裁定如主文。
中　　華　　民　　國　　96　　年　　3　　 月　　23　　日
                  第五庭審判長法  官　林　茂　權
                              法  官  鄭　小  康
                              法  官  帥  嘉  寶
                              法  官  鄭　忠　仁
                              法  官　黃　本　仁
以  上  正  本  證  明  與  原  本  無  異
中　　華　　民　　國　　96　　年　　3　　 月　　23　　日
　　　　　　　　　　　　　　　書記官　彭　秀　玲
